【裁判字號】    98,上易,103
【裁判日期】    980715
【裁判案由】    損害賠償
【裁判全文】
臺灣高等法院高雄分院民事判決         98年度上易字第103號
上  訴  人   乙○○
訴訟代理人   李錦臺律師
             許清連律師
             陳奕全律師
被  上訴人   明台產物保險股份有限公司
法定代理 人  甲○○○
訴訟代理 人  丙○○
上列當事人間損害賠償事件，上訴人對於中華民國98年3月26日台
灣屏東地方法院97年度訴字第629號所為第一審判決提起上訴，本
院於民國98年7月1日言詞辯論終結，判決如下：
    主    文
上訴駁回。
第二審訴訟費用由上訴人負擔。
    事實及理由
一、被上訴人起訴主張：上訴人於民國（下同）96年5 月21日16
    時40分許，駕駛車牌號碼J4－2069號自用小客車，沿屏東縣
    東港鎮○○○路與船頭路口處時，因支線車未讓幹線車之過
    失，致撞及被上訴人所承保被保險人弘峻車體廠所有由陳輝
    勇駕駛牌照號碼959-QR號自小客車（下稱系爭車輛），造成
    該車損壞，全案已由屏東縣警察局東港分局交通組羅永昌警
    員處理在案。系爭車輛毀壞部分，被上訴人已依保險契約賠
    付被保險人修理費用共計新臺幣（下同）200 萬1000元（工
    資28萬134 元+ 零件175 萬6435元=203萬6569元；實賠200
    萬1000元）。此項損害肇因於上訴人乙○○駕駛車輛時之過
    失行為所致，依法應賠償因上開事故所生之損害。爰依侵權
    行為之法律關係，民法第184 條、民法第191 條之2 、保險
    法第53條之規定，請求上訴人賠償前開金額合計200 萬1000
    元等情。並聲明：上訴人應給付被上訴人200 萬1000 元 及
    自起訴狀繕本送達翌日起至清償日止，按週年利率百分之5
    計算之利息。
二、上訴人則以：伊於事故發生之時，駕駛自用小客車直行於船
    頭路支線道路上，以時速50公里，到達道路停車線時前開始
    減速滑行，並先觀察左側車道有無來車，再觀察右側車道有
    無來車，卻因右側有工廠擋住部分視線，當時車頭已經滑行
    至路口一半，始發現右側幹道有車輛竄出，當時有立即按喇
    叭，發現系爭有減速情形，伊視線回到正前方時，卻仍遭系
    爭車輛撞擊，該車減速後又加速，應是訴外人陳輝勇踩加速
    板過當，且疑似精神不佳，應同有過失，不應全由伊負責等
    語資為抗辯。並聲明：駁回被上訴人之訴。於本審另抗辯稱
    ：伊因本件車禍而受傷，伊依民法第195 條第1 項規定原得
    向陳輝勇請求20萬元之精神慰藉金，伊茲以此與被上訴人之
    本件請求抵銷等語。
三、原審判決上訴人應給付被上訴人111 萬9482元，及自97年10
    月18日起至清償日止，按週年利率百分之五計算之利息，被
    上訴人其餘之訴駁回。上訴人不服，於本院聲明：(一)原判決
    關於命上訴人給付超過49萬9741元及其法定利息暨命負擔該
    部分之訴訟費用之裁判均廢棄。(二)上開廢棄部分，被上訴人
    在第一審之訴駁回。(三)第一審廢棄部分及第二審訴訟費用均
    由被上訴人負擔。
    被上訴人答辯聲明：(一)上訴駁回。(二)第一、二審訴訟費用由
    上訴人負擔。
四、兩造不爭執之事項：
  (一)上訴人於96年5 月21日16時40分許，駕駛系爭自小客車，沿
    屏東縣東港鎮○○○路與船頭路口處時，與被上訴人所承保
    被保險人弘峻車體廠所有由陳輝勇駕駛之系爭車輛擦撞，而
    上訴人已依保險契約賠付被保險人修理費用共計200萬1000
    元之事實，並提出道路交通事故當事人登記聯單影本、損壞
    車輛照片數幀、發票與估價單影本、委付書影本等文件在案
    。
  (二)上訴人及陳輝勇對車禍之發生均有過失。
  (三)若過失全在上訴人，則被上訴人原得代位請求之系爭車輛之
    必要修繕為186萬5804元（如一審所計算之金額）。
五、兩造爭執之事項：
  (一)上訴人之過失比例為多少？
  (二)上訴人應負損害賠償之金額為多少？
  (三)上訴人於本審之抵銷抗辯，有無理由？
六、本院之判斷如下：
  (一)上訴人之過失比例為多少？
    1.經查，上訴人乙○○於警訊時稱：「肇事前，我沿船頭路
      南往北行駛於快車道上，我進入路口時，見到右方道路小
      客車也欲通過該路口，起先我有放慢速度，對方車輛速度
      也不快，我通過時，該車又忽然行駛過來，我看到對方車
      輛約50公尺遠，我車速55公里」等語，陳輝勇於警訊時稱
      ：「肇事前我沿大同路東往西行駛於快車道上，我進入路
      口時，見到左方忽然衝出一輛小客車，發現時距離就很近
      了，我車速40~50 公里，我行向閃光黃燈」等語，又依交
      通事故現場圖，可知船頭路為閃光紅燈、大同路為閃光黃
      燈，且當時為晴天（見一審卷第89、90、92、93頁）。復
      按閃光黃燈表示警告車輛應減速注意安全，小心通過，閃
      光紅燈表示「停車再開」，車輛應減速接近，先停止於交
      岔路口前，讓幹道車優先通行後，認為安全時，方得續行
      （道路交通號誌設置規則第211 條第1 項第2 款）。綜合
      上述，可見本件車禍之發生，係上訴人駕駛小客車行經閃
      光紅燈岔路口，其為支線未讓幹線車道先行為肇事主因，
      而陳輝勇駕駛系爭車輛行經閃光黃燈岔路口，未減速注意
      車前狀況為肇事次因，且本件肇事責任，經送台灣省高屏
      澎區車輛行車事故鑑定委員會鑑定結果，亦同此認定，有
      該委員會鑑定意見書在卷可憑，是上訴人應負主要肇事責
      任，陳輝勇應負次要之肇事責任，堪以認定。
    2.次查，依兩車行進方向及車損情況判斷，系爭車輛左側前
      輪部分損壞，而上訴人所駕駛之車輛係右側前頭蓋呈隆起
      破損狀，顯見兩車撞擊點應係系爭車輛之左側前輪與上訴
      人之右側前車頭部分，且系爭車輛左側車身有凹陷，上訴
      人車輛右側車身有凹陷，再觀撞擊後，兩車停放位置，系
      爭車輛在其右前方之稻田內，上訴人車輛在對方行進車道
      上，可見兩車撞擊後，上訴人車輛右側車身曾與陳輝勇之
      系爭車輛左側車身衝撞在一起，陳輝勇車輛因車速過快於
      向右閃避中，衝入右前方稻田內，上訴人車輛，則向左閃
      避而停在對方之行進車道上。本院審酌兩造之上述行車狀
      態，過失情節，認本件事故之發生與損害之結果，上訴人
      應負60% 之過失責任，陳輝勇應負40% 之過失責任，從而
      依民法第224 條規定，系爭車輛之被保險人弘峻車體廠應
      負40% 之過失責任。
  (二)上訴人應負損害賠償之金額為多少？
    1.按被保險人因保險人應負保險責任之損失發生，而對於第
      三人有損失賠償請求權者，保險人得於給付賠償金額後，
      代位行使被保險人對於第三人之請求權；但其所請求之數
      額，以不逾賠償金額為限，亦為保險法第53條第1 項明文
      所定。本件上訴人應對被保險人負侵權行為損害賠償責任
      ，而被上訴人基於保險契約關係，於賠償被保險人後，自
      得代位向上訴人主張侵權行為損害賠償請求權。次按因故
      意或過失不法侵害他人之權利者，負損害賠償責任；負損
      害賠償責任者，除法律另有規定或契約另有訂定外，應回
      復他方損害發生前之原狀，債權人亦得請求支付回復原狀
      所必要之費用，以代回復原狀，民法第184 條第1 項前段
      及第213 條第1 項、第3 項分別定有明文。
    2.查，本件車禍過失若全在上訴人，則被上訴人得代位請求
      之系爭車輛必要之修繕費為186 萬5804元，此為兩造所不
      爭執，惟上訴人應負之過失責任為60% ，已如上述，則被
      上訴人得請求之金額為111萬9482元（0000000×60%=0000
      000）堪以認定。
  (三)上訴人抵銷之抗辯是否有理由？
    上訴人另抗辯稱，上訴人因本件車禍受有腦震盪、頸部挫傷
    、肢體多處擦傷等傷害，伊依民法第195 條第1 項規定原得
    向陳輝勇請求20萬元之精神慰藉金，茲以此與被上訴人之本
    件請求抵銷云云，惟查，被上訴人所理賠者為被保險人之車
    輛損害，故其並無繼受被保險人或陳輝勇有關人身受傷之權
    利義務，故上訴人自不能以其依民法第195 條第1 項規定所
    得請求之精神慰撫金債權向被上訴人為抵銷之抗辯。
七、綜上所述，被上訴人依侵權行為法律關係及保險法第53條代
    位請求之規定，請求上訴人賠償111 萬9482元及自支付命令
    送達之翌日（即97年10月18日）起至清償日止，按週年利率
    百分之五計算之法定遲延利息，自屬正當，原審在此範圍內
    予以准許，並無不當，上訴意旨求予廢棄改判，為無理由，
    應予駁回。
八、據上論結，本件上訴為無理由，依民事訴訟法第449 條第1
    項，第78條，判決如主文。
中    華    民    國    98    年    7     月    15    日
                              民事第四庭
                                  審判長法官 蔡文貴
                                  法      官 謝靜雯
                                  法      官 黃科瑜
以上正本證明與原本無異。
本判決不得上訴。
中    華    民    國    98    年    7     月    16    日
                                  書  記  官 邱麗莉


司法院資訊處製作；財團法人民間司法改革基金會備份。
